【裁判字號】    91,易,2661
【裁判日期】    920418
【裁判案由】    贓物等
【裁判全文】
台灣板橋地方法院刑事判決                        九十一年度易字第二六六一號
    公  訴  人  台灣板橋地方法院檢察署檢察官
    被      告  丙○○
          （原名黃錦池）
右列被告因贓物等案件，經檢察官提起公訴（九十一年度偵字第一四八四０、一五四
０九號），本院判決如左：
    主  文
丙○○連續搬運贓物，處有期徒刑陸月，如易科罰金，以佰元折算壹日；又意圖使
犯人隱避而頂替，處有期徒刑月，如易科罰金，以佰元折算壹日；應執行有期徒
刑柒月，如易科罰金，以佰元折算壹日。
    事  實
一、丙○○（即起訴書之黃錦池，現更名為丙○○）明知甲○○（所犯搶奪案件，另
    移併台灣高等法院審理）於民國（下同）九十一年六月五日及六月十四日，在台
    北縣三重市○○路某處，先後二次委託其代為典當之金項鍊五條、二條中之二條
    與一條金項鍊，分別係於九十一年五月二日、五月二十九日搶奪丁○○○、乙○○及九十一年五月二十九日搶奪戊○之物，係屬來路不明之贓物。竟基於概括之
    犯意，同意搬運（起訴書誤為牙保），並先後於收受之當日（即九十一年六月五
    日、十四日）持向台北縣三重市○○路○段一一０號「上海當舖」賣二次得款後
    ，每次由甲○○支付新台幣（下同）二千元給丙○○，共得款四千元。嗣於九十
    一年八月二十二日上午九時許，丙○○明知甲○○涉嫌附表所示之搶奪案件，因
    甲○○告知之前已因搶奪案件，為法院宣告強制工作之保安處分，請求丙○○代
    為頂替，竟另行基於使甲○○搶奪犯行隱避之意圖，在台灣板橋地方法院檢察署
    檢察官受訊問時，表示該等搶奪犯行係其所為，而頂替甲○○。嗣於同年九月九
    日經台灣板橋地方法院檢察署檢察官指揮台北縣政府警察局三重分局警員將丙○○帶至行為地查贓時，丙○○均無法明確交待搶奪案件之犯罪時、地，丙○○見
    無法隱瞞，始自白上開犯行，因而查悉上情。
二、案經台北縣政府警察局三重分局報請台灣板橋地方法院檢察署檢察官偵查起訴。
    理  由
一、右揭事實，業據被告丙○○於偵審中供承不諱，又被告於九十一年六月五日、六
    月十四日典當之金項鍊二條與一條，係甲○○分別於九十一年五月二日、五月二
    十九日搶奪丁○○○、乙○○、戊○之物，業據被害人丁○○○、乙○○及戊○
    三人於警訊中指訴綦詳，並有贓證物指認照片一幀及上海當舖金飾買入登記簿附
    卷可稽，故被告所典當之金項鍊確係屬贓物無疑。罪證明確，被告犯行洵認定。
二、核被告所為，係犯刑法第三百四十九條第二項搬運贓物及同法第一百六十四條第
    二項、第一項意圖使犯人隱匿而頂替之罪。又公訴人認被告係犯牙保贓物罪，惟
    查：所謂「牙保贓物」，係指明知為贓物而代為介紹犯罪人處分贓物之一切行為
    ，然本案被告係收受甲○○所交付其搶奪之金項鍊後，由被告持至當舖中予以典
    當，其行為係屬明知為贓物，而將其移轉原來之所在地，亦即將贓物搬移運送之
    「搬運贓物爰分別審酌被告二人之品行、智識程度及本件被告黃清和於肇事後卻
    不思救助被」，是公訴人認被告係犯牙保贓物罪，尚有未洽。又被告先後二次搬
    運贓物之犯行，時間緊接，且犯罪構成要件相同，顯係基於概括犯意為之，為連
    續犯，應論以一罪並加重其刑。再被告所犯上開二罪間，犯意各別、罪名互異，
    應分論併罰。至公訴人以被告於刑事案件裁判確定前自白，請求依刑法第一百六
    十六條之規定減輕其刑乙節；然查：刑法第一百六十六條減輕或免除其刑之規定
    ，係指犯刑法第一百六十五條（即湮滅刑事證據罪）而於他人刑事被告案件裁判
    確定前自白始有其適用，而本案被告係犯刑法第一百六十四條第二項、第一項之
    罪，自無刑法第一百六十六條之適用，附此說明。爰審酌被告之品行、智識程度
    及被告竟貪圖小利為甲○○典當搶奪而得之金項鍊，對被害人日後追贓實屬不易
    ，亦明知甲○○犯有搶奪罪，卻頂替甲○○搶奪之犯行，對警察及檢察機關追查
    犯罪耗費相當之時日以及被告犯罪後坦承犯行等一切情狀，各量處如主文所示之
    刑，並諭知易科罰金之折算標準及依法定其應執行之刑，以資懲儆。
三、至公訴人尚起訴被告於九十一年六月五日尚收受甲○○金項鍊三條及同年六月十
    四日尚收受甲○○金項鍊一條等情，惟因上開金項鍊並無他人指認係遭甲○○搶
    奪之物，有台北縣政府警察局三重分局九十二年三月三日重警刑字第０九二００
    ０二三六九號函附卷可參，是並無其他積極證據足資證明上開金項鍊係屬贓物，
    然因與上開已論罪部分有裁判上一罪之關係，故不另為無罪之諭知，併予敘明。
據上論斷，應依刑事訴訟法第二百九十九條第一項前段，刑法第一百六十四條第二項
、第一項、第五十六條、第三百四十九條第二項、第四十一條第一項前段、第二項、
第五十一條第五款，罰金罰鍰提高標準條例第一條前段、第二條，判決如主文。
本案經檢察官壽勤偉到庭執行職務
中    華    民    國    九   十   二    年    四    月    十    八      日
                               台灣板橋地方法院刑事第二庭
                                   法  官  潘  長  生
右正本證明與原本無異。
如不服本判決，應於判決送達後十日內向本院提出上訴狀 (應附繕本) ，上訴於
臺灣高等法院。
                                   書記官  陳  蒼  仁
中    華    民    國    九   十   二    年    四    月     二十二      日
附錄本案論罪科刑法條
刑法第一百六十四條
藏匿犯人或依法逮捕、拘禁之脫逃人或使之隱避者，處二年以下有期徒刑、拘役或五
百元以下罰金。
意圖犯前項之罪而頂替者亦同。
刑法第三百四十九條
收受贓物者，處三年以下有期徒刑、拘役或五百元以下罰金。
搬運、寄藏、故買贓物或為牙保者，處五年以下有期徒刑、拘役或科或併科一千元以
下罰金。
因贓物變得之財物，以贓物論。


司法院資訊處製作；財團法人民間司法改革基金會備份。
